【裁判字號】    97,抗,1155
【裁判日期】    971110
【裁判案由】    假扣押
【裁判全文】
臺灣高等法院民事裁定                  97年度抗字第1155號
抗  告  人  歐寶投資有限公司
法定代理人  甲○○
代  理  人  朱瑞陽律師
            陳柏乾律師
相  對  人  永豐商業銀行股份有限公司
法定代理人  丙○○
代  理  人  乙○○
上列當事人間假扣押事件，抗告人對於中華民國97年 5月29日臺
灣臺北地方法院97年度裁全字第4431號裁定，提起抗告，本院裁
定如下：
    主  文                                                                                                                                               N
原裁定廢棄。
相對人假扣押之聲請駁回。
聲請及抗告訴訟費用由相對人負擔。
    理  由                                                                                                                                               N
一、本件相對人之法定代理人已由盧正昕變更為丙○○，有相對
    人提出之公司變更登記表可憑（見本院卷第24頁），並經丙
    ○○聲明為相對人之法定代理人承受訴訟（見本院卷第20頁
    ）。合先敘明。
二、按債權人就金錢請求或得易為金錢請求之請求，欲保全強制
    執行者，得聲請假扣押。但假扣押非有日後不能強制執行或
    甚難執行之虞者，不得為之。且請求及假扣押之原因均應釋
    明之。 民事訴訟法第522條第1項、第523條第1項及第526條
    第1項定有明文。 而所謂釋明，雖僅須當事人提出之證據，
    能使法院得薄弱之心證，信其事實上之主張大概為如此者即
    可，惟此項證據之性質須可供法院即時調查者，否則仍難認
    當事人已盡釋明之能事（民事訴訟法第284條規定參照）。
三、本件相對人在原法院主張：伊對於抗告人有70萬美元之損害
    賠償債權，惟抗告人避不見面，拒絕與伊會談有關損害賠償
    解決事宜，正擬結束在台營業，將財產搬移隱匿，恐日後有
    不能強制執行或甚難執行之虞，伊願供擔保以補釋明之不足
    ，求為准供擔保予以假扣押之裁定云云，固據其提出抗告人
    公司登記資料、匯款傳真指示單、律師函及回執及臺灣臺北
    地方法院檢察署函等影本各一件為憑。惟抗告人抗辯：相對
    人就假扣押之原因並未盡釋明之義務，其所提出之匯款傳真
    指示單影本不能證明伊有日後不能強制執行或甚難執行之虞
    等語。
四、按假扣押非日後不能強制執行或恐難執行者不得為之，所謂
    不能強制執行，如債務人浪費財產，增加負擔，或就其財產
    為不利益之處分，將成為無資力之情形等是，所謂恐難執行
    ， 如債務人將移住遠方或逃匿等（最高法院19年抗字第232
    號判例參照）。經查本件抗告人所提出之抗告人公司登記資
    料（原審卷第5頁至第10頁） 充其量僅能釋明抗告人為境外
    公司Alchemy Corp. Limited全額投資之公司， 英文匯款傳
    真指示單（見原審卷第11頁）僅能釋明相對人香港分行有受
    存戶Lin Yi-Ting（林宜靜）之託，匯款至台灣，匯入銀行
    名稱為E.Sun Commerical Bank, Hsin-Tien Branch（玉山
    銀行新店分行），收款人姓名為Alchemy Venture Capital
    Corporation（抗告人公司）之事實，律師函及臺灣臺北地
    方法院檢察署函（見原審卷第12頁至第18頁），僅能釋明相
    對人有委請律師函促抗告人說明收受匯款合法性等事宜，及
    臺灣臺北地方法院檢察署發交法務部調查局臺北市調查處調
    查陳榮源等詐欺案件之事實。但均不足據為釋明抗告人有浪
    費財產，增加負擔，或就其財產為不利益之處分，將成為無
    資力，或將移住遠方或逃匿等不能執行或恐難執行之情形。
    至於相對人雖另在本院提出抗告人公司法定代理人甲○○、
    及刑事詐欺涉案人陳榮源、林宜靜夫妻之戶籍謄本、
    Alchemy Corporation Limited在建華銀行香港分行（ 即合
    併前之相對人香港分行）之公司帳戶諮詢表、開戶資訊聲明
    書、Rusuan Asiah（相對人指為陳榮源）印尼護照及林宜靜
    台灣護照、甲○○之國民身分證及全民健康保險卡、民事起
    訴狀、玉山銀行匯入匯款交易憑證、臺北市政府營利事業登
    記證、抗告人公司設立登記表、相對人所屬職員與瑞士銀行
    新加坡分行往來電子郵件等影本（見本院卷第35頁至第63頁
    ），據以釋明抗告人有不能強制執行或恐難執行之事實。惟
    查上開資料充其量僅能釋明相對人對抗告人有損害賠償請求
    之原因事實，但均不能釋明抗告人有上開判例所列不能強制
    執行或恐難執行等假扣押原因事實。則相對人就本件假扣押
    原因之釋明尚未能提出可使本院信其主張為真實之證據，即
    未盡釋明之義務，而非釋明有所不足，自難認得以供擔保補
    釋明之不足。
五、綜上所述，相對人既不能釋明有假扣押之原因，則揆諸首揭
    說明，其所為對於抗告人財產願供擔保請准假扣押之聲請，
    即屬無據，不應准許。從而，原法院所為准予假扣押之裁定
    ，容有未合。抗告論旨指摘原裁定不當，求予廢棄改判，為
    有理由。
六、據上論結，本件抗告為有理由，爰裁定如主文。
中    華    民    國    97    年    11    月    10    日
                    民事第十六庭
                        審判長法  官  劉靜嫻
                              法  官  湯美玉
                              法  官  謝碧莉
正本係照原本作成。
本裁定除以適用法規顯有錯誤為理由，並經本院許可外，不得再
抗告。如提起再抗告，應於收受後10日內委任律師為訴訟代理人
向本院提出再抗告狀。並繳納再抗告費新台幣１千元。
中    華    民    國    97    年    11    月    11    日
                              書記官  李翠齡


司法院資訊處製作；財團法人民間司法改革基金會備份。
